臺灣新竹地方法院交通事件裁定　　　　 95年度交聲字第323號
移送機關即
原處分機關　交通部公路總局新竹區監理所新竹市監理站
異　議　人
即受處分人　乙○○
上列異議人即受處分人因違反道路交通管理處罰條例案件，對於
交通部公路總局新竹區監理所新竹市監理站民國95年11月20日竹
監新四字第裁51－E00000000 號違反道路交通管理事件裁決書處
分，聲明異議，本院裁定如下：
    主  文
異議駁回。
    理  由
一、異議意旨略以：受處分人即異議人乙○○（下稱異議人乙○
    ○）於民國95年8 月15日上午10時許，駕駛車牌號碼3736－
    KW號自用小客車搭載同事王麗鈞、張文怡及王曉婷等3 人（
    其中王麗鈞持有自用小客車駕駛執照），於途中因眼鏡鏡框
    鬆脫，遂前往位於新竹市○○街153 號之皇家眼鏡公司做調
    整，異議人乙○○下車時曾檢視停車現場未劃有禁止停車之
    紅黃線，車輛引擎亦未熄火，其並交代同事王麗鈞謂：「若
    有妨礙機車或其他人車通行時，請逕將車輛移動」等語，未
    料2至3分鐘後，即有交通員警前來取締，並未要求移開車輛
    而在開單告發拍照後隨即離開現場，事後方得知交通員警係
    以違反道路交通管理處罰條例第56條第1項第6款之「併排停
    車」規定予以掣單處罰，惟以：
（一）按「行政行為應受法律及一般法律原則之拘束。」、「行
      政處分有下列各款情形之一者，無效：…七、其他具有重
      大明顯之瑕疵者。」，行政程序法第4條、同法第111條第
      1項第7款分別定有明文，本件異議交通案件係發生於95年
      8月15日上午10時許，地點則為新竹市○○街153號前，若
      據交通員警所填掣之違規單及新竹市警察局95年11月2 日
      竹市警交字第0950042731號函文之「二、查本案違規單號
      E00000000 號違規事實十分明確，本局依法舉發並無不當
      。」等情，則本件行政處分所載之違規地點記載為新竹市
      ○○○路」，顯非異議人乙○○所為，故依上揭行政程序
      法相關規定，本件行政處分自始當然無效。
（二）依文義解釋，所謂「併排」，係指相同或類似的事物平行
      放置，惟該處違規地點並未劃有路肩線或紅黃線，且本件
      車輛之右側並無停放任何車輛，假使停放在機車停車格旁
      就構成「併排停車」，則新竹市警察局對於「併排」之認
      定標準即與一般人民之普遍認知相悖離。
（三）按「臨時停車：指車輛因上、下人、客，裝卸物品，其引
      擎未熄火，停止時間未滿3 分鐘，保持立即行駛之狀態。
      」、「停車：指車輛停放於道路二側或停車場，而不立即
      行駛。」，道路交通管理處罰條例第3條第9款、第10款分
      別明文規定，異議人乙○○在行為時「主觀上」並無臨時
      停車或停車之意思，僅有「客觀」臨時停車之表象而已，
      由於當時車子引擎並未熄火，且車上亦留有其他駕駛人可
      立即移動車輛，故核與臨時停車或停車之構成要件不相當
      。
（四）本件當時車流量並不大，該交通員警為何不施以勸導駛離
      而逕以開單舉發？又依道路交通管理處罰條例第56條規定
      ，違反該條第1項各款規定時，係處罰新臺幣（下同）600
      元至1,200元，為何本件逕以最高金額1,200元處罰？
（五）綜上，本異議交通案件之處罰係根據道路交通管理處罰條
      例第56條規定論處，顯有認事用法有誤之虞，交通員警應
      以勸導代替舉發，為此狀請撤銷原處分云云，併提出乘客
      王麗鈞之駕駛執照、本件新竹市警察局95年8 月29日竹市
      警交字第E00000000 號舉發違反道路交通管理事件通知單
      暨所附之違規採證照片（下稱照片一）、新竹縣警察局95
      年10月19日竹縣警交字第E00000000號舉發違反道路交通
      管理事件通知單（下稱新竹縣警察局舉發通知單）暨所附
      之違規採證照片（下稱照片二）等影本資料各1份加以佐
      證。
二、原處分意旨略以：緣異議人乙○○駕駛吳瑞玟所有車牌號碼
    3736－KW號自用小客車，於95年8 月15日上午10時26分許，
    在新竹市○○街（誤載為中正路），為新竹市警察局交通隊
    員警逕行舉發其「併排停車」，並於95年8 月29日填掣竹市
    警交字第E00000000 號舉發違反道路交通管理事件通知單（
    下稱舉發通知單），異議人乙○○收受舉發通知單後，於95
    年10月20日向交通部公路總局新竹區監理所新竹市監理站（
    下稱新竹市監理站）陳述理由略以：「…據王麗鈞3 人事後
    敘述，該交通員警並未要求車輛移開，在開單告發拍照後隨
    即離開現場，…認為該交通員警認事用法有誤…，並簡略臚
    列爭議之處如下：1.該地未劃有路肩線或紅黃線，如何認定
    『併排』之行為。2.異議人乙○○主客觀皆未有停車之意，
    除引擎未熄火外，車上亦留有其他駕駛人可立即移動車輛，
    故如何構成有『停車』之行為？3.當時車流並不大，該交通
    員警為何不施以勸導駛離而逕以開單舉發？4.查該條例第56
    條規定係處罰600元至1,200元，為何本件逕以最高金額1,20
    0 元處罰？有無違反比例原則？5.交通員警違規地點及引用
    法規皆與事實不符，認事用法顯有誤。」等語，新竹市監理
    站乃於95年10月31日以竹監新字第0952401421號函請舉發單
    位新竹市警察局查證，經新竹市警察局於95年11月2 日以竹
    市警交字第0950042731號函查覆略以：「…二、查本案違規
    單號E00000000 號違規事實十分明確，本局依法舉發並無不
    當，…。」，新竹市監理站遂依據舉發之違規事實及違反道
    路交通管理事件統一裁罰基準及處理細則第43條、第44條第
    1項規定，於95年11月20日填掣竹監新四字第裁51－E000000
    00號違反道路交通管理事件裁決書（下稱裁決書），認異議
    人乙○○於95年8 月15日上午10時26分許，在新竹市○○街
    （誤載為中正路），有併排停車之違規行為，裁罰異議人乙
    ○○罰鍰1,200 元整，於當日由異議人乙○○親自臨櫃簽收
    ，異議人乙○○不服該裁決書，旋於同日向新竹市監理站提
    起聲明異議。嗣針對異議人乙○○本案違規地點部分，業經
    舉發單位新竹市警察局於95年11月24日以竹市警交字第0950
    045939號函文更正為新竹市○○街，新竹市監理站乃於95年
    11月28日重新填掣竹監新四字第裁51－E00000000 號裁決書
    ，將原裁決書之違規地點更正為新竹市○○街，並於95年12
    月5 日郵寄寄存送達予異議人乙○○，至於異議人乙○○其
    他如上揭舉發通知單所載之違規事實明確，有上揭新竹市警
    察局95年11月2日以竹市警交字第0950042731 號函文可佐，
    新竹市○○○○○道路交通管理處罰條例第56條第1項第6款
    及違反道路交通管理事件統一裁罰基準及處理細則之規定罰
    處異議人乙○○罰鍰1,200元整，應屬適法云云。
三、按汽車駕駛人停車時，應依車輛順行方向緊靠道路右側，但
    單行道應緊靠路邊停車。其右側前後輪胎外側距離緣石或路
    面邊緣不得逾40公分，在單行道左側停車時，比照辦理，道
    路交通安全規則第112條第2項定有明文；汽車駕駛人停車時
    ，不依順行方向，或不緊靠道路右側，或併排停車，或單行
    道不緊靠路邊停車者，處600元至1,200元以下罰鍰，道路交
    通管理處罰條例第56條第1項第6款定有明文。而上開條文第
    6款，於立法體例上雖列舉有4種不同型態之違規停車行為，
    惟鑒於併排停車對於交通行車秩序之妨礙較其他3 種違規停
    車之事由重大，所以行為人如係駕駛汽車併排停車，不問其
    有無在舉發通知單上所載之應到案日期前到案，均一律對該
    行為人處1,200 元之罰鍰，違反道路交通管理事件統一裁罰
    基準表（道路交通管理處罰條例第56條第1項第6款）亦有明
    定。
四、經查：
（一）原舉發通知單之違規地點雖記載為新竹市○○路，然業經
      新竹市警察局於95年11月24日以竹市警交字第0950045939
      號函文更正為新竹市○○街，且新竹市監理站於95年11月
      28日重新填掣竹監新四字第裁51－E00000000 號裁決書，
      將原裁決書之違規地點更正為新竹市○○街，並於95年12
      月5 日郵寄寄存送達予異議人乙○○，有新竹市警察局95
      年11月24日竹市警交字第0950045939號函文、新竹市監理
      站95年11月28日竹監新四字第裁51－E00000000 號裁決書
      暨寄存送達證書各1 紙在卷足參，按「行政處分如有誤寫
      、誤算或其他類此之顯然錯誤者，處分機關得隨時或依申
      請更正之。前項更正，附記於原處分書及其正本，如不能
      附記者，應製作更正書，以書面通知相對人及已知之利害
      關係人。」行政程序法第101 條亦定有明文，是本件異議
      人乙○○之違規地點已更正為新竹市○○街，合先敘明。
（二）異議人乙○○固不否認伊有於95年8 月15日上午10時26分
      許，駕駛車牌號碼3736－KW號自用小客車行經新竹市○○
      街之事實，然否認有何違規停車之行為，辯稱略以：伊認
      為當時車子旁邊沒有車輛，亦非停在機車停車格內，故與
      併排之要件不符，又當時車輛之引擎並未熄火，且車上另
      有1名合格駕駛，此與道路交通管理處罰條例第3條第10
      款之停車定義不同，不構成停車之要件，伊否認有如舉發
      通知單所載之併排停車違規行為云云（見本院卷第35頁）
      。然：
  １、按「併排停車」之規定，雖無相關法律明文其定義，惟依
      警政機關取締實務，係指車輛依規定停車後，另以斜向、
      垂直或平行等方向停於其側致有妨礙車輛或行人通行者為
      認定原則；又按「臨時停車：指車輛因上、下人、客，裝
      卸物品，其引擎未熄火，停止時間未滿3分鐘，保持立即
      行駛之狀態」，「停車：指車輛停放於道路二側或停車場
      ，而不立即行駛。」，道路交通管理處罰條例第3條第9款
      、第10款分別定有明文。
  ２、證人甲○○即當時掣單舉發之新竹市警察局交通隊員警於
      本院上開庭訊中結證以：當天係在新竹市○○路○○路段
      執行交通管制勤務，因有民眾檢舉新竹市○○街上之車輛
      違規停車嚴重，遂前往新竹市○○街執行勤務，當時異議
      人乙○○所駕駛之車牌號碼3736－KW號自用小客車停放在
      新竹市○○街外側車道上，影響交通，所以依規定逕行舉
      發違規停車，他不小心把違規地點寫錯了，至於併排規定
      ，依據道路交通安全規則第111條、第112條等相關規定及
      行政解釋，規定車輛停車不管是斜向、垂直、併排都是違
      規，而他從原執行交管勤務之新竹市○○路路段前往新竹
      市○○街之違規現場並未逾1 分鐘，且執行取締時先掣單
      後夾於汽車擋風玻璃，再站離車前約2、3公尺處拍照，當
      時知道車牌號碼3736－KW號自用小客車右前座有人，但在
      現場取締約2分鐘之期間，該違規自用小客車都停留在現
      場沒有移動，他並沒有看見乘客座有人下來走到駕駛座準
      備要開車駛離，所以他掣單取締後便前往其他違規現場等
      語（見本院卷第36至38頁）。
  ３、觀諸本件之違規採證照片一影本1 張（見本院卷第11頁）
      所示，異議人乙○○所駕駛之車牌號碼3736－KW號自用小
      客車係停放在新竹市○○街外側車道上，其停放位置之左
      側路面未劃有紅黃線，僅劃有機車停車格，停車格內尚有
      數部機車停放於汽車之左側。按道路交通管理處罰條例及
      道路交通安全規則所稱之車輛，依道路交通管理處罰條例
      第3條第8款及道路交通安全規則第2 條第1項第1款規定，
      本即包括「機器腳踏車」在內，車牌號碼3736－KW號自用
      小客車停放位置雖與機車停車格所停放之機車呈現垂直方
      向，而非平行方向，然與該機車停車格緊鄰，顯已有妨礙
      該機車停車格所停放之機車通行，而與上述警政機關取締
      實務認定原則及證人甲○○證述大致符合，故異議人乙○
      ○所駕駛之自用小客車與機車併排停放，係屬併排停車無
      誤。異議人乙○○辯稱依一般人民普遍認知為平行才是併
      排、且當時車子旁並無其他車輛、不是停在機車停車格旁
      等語，自屬矯飾卸詞，不足採信。
  ４、異議人乙○○雖以車子引擎並未熄火，且其主觀上並無臨
      時停車，亦無停車之意思等語以為置辯，惟查：證人甲○
      ○因有民眾檢舉而前往現場取締之期間，據證人甲○○上
      開證稱各節得知未逾3分鐘，然於該期間內，車牌號碼373
      6－KW 號自用小客車當時並未有因上、下人、客或裝卸物
      品之情形，且駕駛座上無人，並未保持立即行駛之狀態，
      且據異議人乙○○所自承伊停車於上開舉發地點之緣由，
      係因眼鏡框鬆脫，欲進入皇家眼鏡公司調整一情，足認異
      議人乙○○所駕駛車輛停留在舉發地點，絕非單純因上、
      下人客之事由，從而此與上述「臨時停車」之條文規定有
      別，復以上開車輛為警舉發時並非處於行進之中，且駕駛
      座亦無人駕駛，是認上開車輛應屬「停車」狀態無疑。
（三）異議人乙○○又謂當時車流並不大，該交通員警未何不施
      以勸導駛離而逕以開單舉發，且辯稱當時在車上之乘客王
      麗鈞有坐到駕駛座要準備開車離開，但交通員警沒有要求
      她開車駛離等語以為置辯，然證人甲○○於上述庭訊中業
      結證稱：對於舉發的作業流程並無硬性規定交通員警在舉
      發前先行勸導，但對輕微的違規可以先行勸導，他一般處
      理狀況都是到現場的時候看到乘客座有人，可以幫忙把車
      開走，他都會請他開走，通常近距離他會用手勢或用告知
      ，他會以敲窗戶之方式請乘客開走，如果乘客會開車，車
      開走就沒事，但因為本件駕駛人不在座位，沒有辦法將車
      輛開走，已嚴重影響到車輛通行及用路人的權利，況且他
      當時並沒有看見乘客座有人下來走到駕駛座準備要開車離
      開，所以他就開單舉發等語。查：
  １、按「交通勤務警察、依法令執行交通稽查任務人員或交通
      助理人員，應責令汽車駕駛人將車移置適當處所；如汽車
      駕駛人不予移置或不在車內時，得由該交通勤務警察、依
      法令執行交通稽查任務人員或交通助理人員為之，或使用
      民間拖吊車拖離之，並收取移置費。」違反道路交通管理
      事件統一裁罰基準表（道路交通管理處罰條例第56條第1
      項第1款至第10款、第2項）定有明文，惟此法文係針對車
      輛駕駛人有同條例第56條第1項第1款至第10款、第2項所
      列舉之違規事由時，舉發員警對於影響交通之違規車輛所
      得為排除障礙之舉措，自非舉發交通違規事件之前提要件
      ，合先敘明。
  ２、依照片一影本1 張（見本院卷第11頁）觀之，該車牌號碼
      3736－KW號自用小客車係停放在新竹市○○街外側車道上
      ，因而致其他車輛僅能行駛於內側車道，顯已嚴重影響車
      輛通行，若依異議人乙○○於聲明異議狀所述，其曾交代
      乘客王麗鈞謂：「若有妨礙機車或其他人車通行時，請其
      逕將車輛移動」等語，則在當時客觀上已有妨礙其他人車
      通行之情形時，乘客王麗鈞為何不依其所言逕將該車輛移
      動？且依證人甲○○於上述庭訊中所述，其在現場取締約
      2分鐘之期間，該違規自用小客車都停留在現場沒有移動
      等語，衡情，一般人在得知交通員警正在執行違規停車取
      締勤務時，不待交通員警舉發，應會立即將該車輛移動，
      以免遭交通員警取締受罰，是乘客王麗鈞等人在明知當時
      交通員警正在執行取締勤務之情形下，為何不立即將該車
      輛移動或立即下車告知異議人乙○○處理，卻在交通員警
      在現場掣單舉發與拍攝違規採證照片期間，仍待在車內未
      有任何作為，事後始將遭交通員警取締違規之事實告知異
      議人乙○○，顯與常情有違，是異議人乙○○上述所辯亦
      不足採。
（四）末以異議人乙○○復提出照片一（見本院卷第11頁）及照
      片二（見本院卷第12頁）等影本資料，謂交通員警認事用
      法有誤云云，然警察機關之舉發違反道路交通管理事件通
      知單所例舉之違規法條，對於其餘執法單位、監理機關，
      均不具拘束力，本件舉發單位所為之舉發，核與事證相符
      ，異議人乙○○以不具拘束效力之其餘警察機關所掣發之
      舉發通知單，任意指摘本件交通員警認事用法有誤，已屬
      無據，附此敘明。
（五）從而，本件異議人乙○○上述所辯之詞，均不足採，其於
      前揭舉發通知單上所載時間、地點（已更正為新竹市○○
      街）有併排停車之違規行為，堪以認定，自應依法裁罰。
五、綜上所述，本件異議人乙○○確有於舉發通知單上所載時間
    、地點（已更正為新竹市○○街）併排停車，而經交通員警
    逕行舉發之事實極為明確，異議人乙○○所辯均不足採，原
    處分機關依道路交通管理處罰條例第56條第1項第6款、違反
    道路交通管理事件統一裁罰基準表，裁罰異議人乙○○罰鍰
    1, 200元，於法並無不合，本件異議為無理由，應予駁回。
六、依道路交通案件處理辦法第19條，裁定如主文。
中　　華　　民　　國　　96　　年　　3 　　月　 　6　　日
            臺灣新竹地方法院交通法庭
                              法　官  　劉兆菊
以上正本證明與原本無異。
如不服本裁定，應於裁定送達後5日內向本院提出抗告狀（切勿
逕送上級審）。
中　　華　　民　　國　　96　　年　　3 　　月　　 6 　　日
                               書記官   蕭汝芳
